【裁判字號】    90,交易,84
【裁判日期】    900704
【裁判案由】    過失傷害
【裁判全文】
臺灣嘉義地方法院刑事判決                            九十年度交易字第八四號
    公  訴  人  臺灣嘉義地方法院檢察署檢察官
    被      告  丁○○
    輔  佐  人  丙○○
右列被告因過失傷害案件，經檢察官提起公訴（九十年度偵字第九三號），本院判
決如左：
    主  文
丁○○因過失傷害人，處拘役伍拾日，如易科罰金以佰元折算壹日。
    事  實
一、丁○○於民國九十年一月十一日上午十一時許，騎乘車牌號碼ＴＫＰ─九三八號
    機車，沿嘉義縣大林鎮慈濟醫院往榮林陸橋，由東往西方向行駛，途經該橋下涵
    洞未劃標線之道路，理應注意汽車除行駛於單行道或指定行駛於左側車道外，在
    未劃有標線之道路，應靠右行駛，而依當時情形，又無不能注意之情事，竟疏未
    注意靠右行駛，超越道路中央，遂於通過上開涵洞時，撞擊適由對向駛來乙○所
    騎乘車牌號碼ＴＬＢ─八００號之機車，致乙○人車倒地，使乙○受有左側遠端
    腓骨骨折之傷害。丁○○於本件車禍發生後，在未被有偵查犯罪職權之機關或公
    務員查知其為犯人前，即主動向接獲報案而至現場處理之嘉義縣警察局民雄分局
    大林分駐所警員甲○○自首，進而接受本件裁判。
二、案經丁○○向員警甲○○自首暨乙○訴由嘉義縣警察局民雄分局報請臺灣嘉義地
    方法院檢察署檢察官偵查起訴。
    理  由
一、訊據被告丁○○固坦承於前揭時、地，與告訴人乙○發生車禍等語不諱，惟矢口
    否認有何過失犯行，辯稱：伊當時駕車行駛至事發地點時，係靠右行駛，並未超
    越道路中央行駛云云。經查：
    （一）事發地點留有告訴人乙○機車經倒地後，由該機車油孔所流下汽油之油漬
          ，而該油漬處涵洞即道路之寬度為三點八一公尺至三點七七公尺等情（因
          油漬為一整片所以寬度不一），此經被告丁○○與告訴人乙○確認無訛，
          並據本院先後二次到場勘驗屬實，製有勘驗筆錄在卷可按。而於本院九十
          年三月十六日，到場勘驗時，因油漬痕跡尚未完全消除，本院遂命被告蘇
          桉廷與告訴人乙○共同指出並確認油漬範圍後，經本院丈量結果，油漬距
          北邊涵洞最近距離為二點四公尺，距南邊涵洞則有一點四公尺等情，有前
          開勘驗筆錄在卷可按，並有現場照片附卷足憑（本審卷第十二頁）。
    （二）嗣本院為求事發當時兩車撞及地點與油漬位置之相關性，乃於九十年六月
          八日再至現場前開位置，命告訴人將其所騎乘之車牌號碼ＴＬＢ─八００
          號機車之前車輪中心點置於距涵洞（即道路邊緣）北邊二點０六公尺處，
          將該車往右（南）倒下，並將該機車之油孔打開，讓油箱內之汽油自由落
          下相當數量，使汽油自由散開，則汽油經散開後，其油漬最北端距該涵洞
          北端有二點一二公尺等情，亦經本院到場勘驗無訛，有上開勘驗筆錄附卷
          可憑。
    （三）比較事發時油漬距北邊涵洞最近距離為二點四公尺，而於本院九十年六月
          八日摸擬之油漬，其油漬最北端距該涵洞北端僅為二點一二公尺，有如前
          述，故二者差距為０點二八公尺，可見事發時告訴人機車之前車輪中心點
          位置，應距涵洞北邊二點０六公尺再加上０點二八公尺即二點三四公尺至
          明。
    （四）又油漬處涵洞（即道路）之寬度為三點八一公尺至三點七七公尺等情，有
          如前述，則以較寬鬆之標準為三點八一公尺，是該涵洞（即道路）之中點
          應為各距南、北邊涵洞一點九０五公尺至明。而事發當時告訴人機車前車
          輪之中心位置既距北邊涵洞有二點三四公尺，有如上述，是事發當時告訴
          人所騎乘之機車確行經在涵洞道路中心線右側甚遠之位置。
    （五）合上所述，事發當時，告訴人所騎乘之機車既行經在涵洞道路中心線右側
          甚遠之位置，竟與被告所駕駛之前揭機車發生撞及，顯見於前揭時、地，
          被告所駕駛之機車，確逾越道路中心線行駛，而與告訴人乙○所騎乘之機
          車發生本件車禍事故無訛，是被告以伊當時駕車行駛至事發地點時，係靠
          右行駛，並未超越道路中央行駛等語置辯，核與事實不符，委無可採。
    （六）此外，被告如何於前揭時、地，逾越道路中心線，駕車撞及告訴人乙○等
          情，亦據告訴人迭次指訴在卷，而告訴人乙○確因本件車禍受有左側遠端
          腓骨骨折之傷害，並有財團法人佛教慈濟綜合醫院所出具之診斷證明書一
          紙附卷可稽，事證已甚明確。
二、按汽車除行駛於單行道或指定行駛於左側車道外，在未劃標線之道路，應靠右行
    駛，道路交通安全規則第九十五條定有明文。查：被告丁○○係合法考領有駕駛
    執照之人，此有道路交通事故調查報告表之記載附卷可據，是其對於上開規定自
    應知之甚稔。又肇事當時係晴天，為未劃標線之道路，其路況為乾燥、無缺陷、
    無障礙之柏油路面，此亦有前開調查報告表及現場照片在卷可稽，足見被告當時
    亦無不能注意之情事，其竟應注意能注意而疏未注意肇致本件事故，自應負過失
    罪責甚明。而告訴人乙○確因本件車禍受有左側遠端腓骨骨折之傷害，已如前述
    ，則被告丁○○之過失犯行與告訴人乙○傷害間，顯有相當因果關係，是被告丁
    ○○過失犯行堪以認定。
三、核被告丁○○所為，係犯刑法第二百八十四條第一項之過失傷害罪。其於肇事後
    在未被有偵查犯罪職權之機關或公務員查知其為犯人前，即主動向接獲報案而至
    現場處理之嘉義縣警察局民雄分局大林分駐所警員甲○○自首等情，業據證人甲
    ○○於本院到場勘驗時證述綦詳，其並因而接受本件之裁判，應依刑法第六十二
    條前段之規定，減輕其刑。爰審酌被告過失程度、造成告訴人前揭所受之傷害尚
    非嚴重，及其犯後仍卸飾犯行，顯見其並無悔悟之心，且迄今尚未與告訴人達成
    和解，拒絕賠償告訴人所受之損害等一切情狀，量處如主文所示之刑，並諭知易
    科罰金之折算標準。
四、刑法第四十一條原規定：「犯最重本刑為三年以下有期徒刑以下之刑之罪，而受
    六月以下有期徒刑或拘役之宣告，因身體、教育、職業或家庭之關係，執行顯有
    困難者，得以一元以上三元以下折算壹日，易科罰金。」，惟該條文業於九十年
    一月四日修正為（第一項）：「犯最重本刑為五年以下有期徒刑以下之刑之罪，
    而受六月以下有期徒刑或拘役之宣告，因身體、教育、職業或家庭之關係，執行
    顯有困難者，得以一元以上三元以下折算壹日，易科罰金。但確因不執行所宣告
    之刑，難收矯正之效，或難以維持法秩序者，不在此限」，（第二項）：「併合
    處罰之數罪，均有前項情形，其應執行之刑逾六月者，亦同。」，並於九十年一
    月十日經總統公布施行，於九十年一月十二日生效，本件被告犯罪時間係在舊法
    時期，新法未生效前，比較新舊法結果，以新法對被告並無不利，自應適用新法
    ，併此指明。
據上論斷，應依刑事訴訟法第二百九十九條第一項前段，刑法第二條第一項前段、第
二百八十四條第一項、第六十二條前段、第四十一條第一項前段，罰金罰鍰提高標準
條例第一條前段、第二項，判決如主文。
本案經檢察官劉仲慧到庭執行職務
中      華      民國    九十      年      七      月      四      日
                              臺灣嘉義地方法院刑事第三庭
                                  法  官  王  漢  章
右正本證明與原本無異。
如不服本判決，應於判決送達後十日內向本院提出上訴狀( 應附繕本 )。
中      華      民      國    九十      年      七      月      四      日
                                  書記官  李  文  政
附  錄：
刑法第二百八十四條第一項：
因過失傷害人者，處六月以下有期徒刑、拘役或五百元以下罰金，致重傷者，處一年
以下有期徒刑、拘役或五百元以下罰金。


司法院資訊處製作；財團法人民間司法改革基金會備份。
